【裁判字號】    88,交抗,42
【裁判日期】    890317
【裁判案由】    聲明異議
【裁判全文】
臺灣高等法院高雄分院刑事判決    八十八年度交抗字第四二號
      抗告人即
      受處分人  甲○○
右列抗告人即受處分人因違反道路交通管理處罰條例案件，不服臺灣高雄地方法院八
十八年度交聲字第一二二號，中華民國八十八年十月二十九日交通事件裁定（原處分
號碼：高雄市交通事件裁決所八十八年七月三十一日高市裁警字第三二─八二００九
七號處分），提起抗告，本院判決如左：
      主      文
抗告駁回。
      理      由
一、抗告意旨略以：抗告人即受處分人甲○○於八十六年一月十四日十六時三十分許
    ，駕駛車牌號碼：ＸＪＦ—三六六號重型機車，行經台北市○○路右轉青島西路
    口時，為台北市政府警察局第一分局警員謝浚泰攔車舉發紅燈右轉，抗告人當時
    表示伊並未紅燈右轉，而是靜待燈光號誌轉成綠燈後，先讓同向轎車及機車直行
    後始右轉繼續行車，惟執勤警員並未採信其說辭，仍以北市警交（八五）Ａ字第
    八二００九七號通知單逕行舉發其紅燈右轉；而伊於翌日即向高雄市交通裁決所
    （以下簡稱裁決所）詢問申訴方式等情，並於應到案日期前，以掛號向裁決所申
    訴，且約一週後收到裁決所函覆已在處理中，惟自此無下文；伊即以為該告發單
    已被撤銷。嗣於八十八年七月三十一日抗告人收受高雄市交通裁決所高市裁警字
    第三二—八二００九七號裁決書，以抗告人「紅燈右轉」，裁處罰鍰新台幣三千
    六百元整，並記違規二點，抗告人不服，聲明異議，原審徒以告發人執勒警員謝
    浚泰所填載舉發違反道路交通管理事故通知單及其證述，將抗告人聲明異議駁回
    ，惟告發人之證言與告發單均係執勤警員謝浚泰所為，必然一致，其證明力實有
    疑義，必須有其他證據相佐，就告發人舉發違規事實舉證證明，原裁定顯有可議
    ，爰提起抗告請求廢棄原裁定，並為不罰之諭知云云。
二、按汽車駕駛人，行經有燈光號誌管制之交岔路口闖紅燈者，處六百元以上一千二
    百元以下（即新台幣一千八百元以上三千六百元以下）罰鍰，並予記違規點數三
    點，道路交通管理處罰條例第五十三條、第六十三條第一項第三款分別定有明文
    。又按交通警員掣單舉發違反道路交通管理處罰條例所列之違規事實，本質上為
    行政處分，係公務員基於職務上權力，依法就特定之具體事件所為具公法上效果
    之單方行政行為，基於公務員為公法上行為具有公信力之原則，該行政處分當可
    被推定為真正，其據以依法處分之事實認定亦為正確無誤，此與民事訴訟法第三
    百五十五條第一項規定：「文書依其程式及意旨得認作公文書者，推定其為真正
    」之情形相同，本此公信原則，乃立法者賦予行政機關制定違反道路交通事件統
    一裁罰標準及處理細則，使執勤警員得當機處分（如該細則第二十三條）以達其
    維護交通秩序、安全之行政目的，反之，若謂公務員一切行政行為均需預留證據
    以證其實，則國家行政勢必窒礙難行，據此，刑事訴訟法就犯罪證據有關之規定
    中，與屬行政秩序罰之交通違規裁罰本質不合之部分，自不在準用之列。本件異
    議人既未就執勤員警之舉發有誤，提出確實證據以供調查，原審法院經查亦無何
    證據足資證明有捏造事實違法取締之情事，則執勤警員本其維護交通秩序、安全
    職責所為之舉發，自應受到合法、正確之推定。
三、經查：
（一）本件抗告人即受處分人於八十六年一月十四日十六時三十分許，駕駛車牌號碼
      ：ＸＪＦ—三六六號重型機車，沿台北市○○路由南向北行駛，行至公園路與
      青島西路交岔路口時，該丁字路口之交通號誌周期分三段式，期間計有十五秒
      號誌乃全紅燈，此時全面禁止車輛通行，僅行人號誌為綠燈而供行人穿越使用
      。抗告人於燈光號誌轉換為全面紅燈（行人穿越專用）時，誤認變換綠燈，而
      由南向東右轉青島東路，經警當場舉發後不服，拒絕簽名，經執勤警員謝浚泰
      在舉發違規通知單上載明違規事實及應到案日期「八十六年一月二十八日」、
      應到案處所「高雄市交通裁決所」，並註明「拒簽」事由後，將舉發違規通知
      單交抗告人收受，有上開台北市政府警察局北市警交（八五）Ａ字第八二００
      七九號舉發違反道路交通管理事件通知單一紙附卷可稽，並經原審函請台北市
      政府警察局中正第一分局查覆屬實，亦有台北市政府警察局第一分局八十八年
      八月二十六日北市警中正一分交字第八八六一九四一七００號函在卷可憑；復
      經原審囑託臺灣台北地方法院訊問證人即舉發警員謝浚泰證述確實，有訊問筆
      錄附卷可稽（見原審卷第三九頁）。揆諸前揭說明，抗告人有違規紅燈右轉之
      事實，應堪認定。
（二）又抗告人固於八十六年一月十六日向裁決所提出申訴，惟該申訴結果仍認抗告
      人違規屬實，有高雄市交通裁決所八十九年一月十九日高市建交裁字第三三四
      號函附抗告人申訴函、台北市交通裁決受理交通違規事件調查表等在卷可按。
      而抗告人未於八十六年一月二十八日到高雄市交通裁決所接受裁決，原處分機
      關逕依道路交通管理處罰條例第五十三條、第六十三條第一項第三款規定，於
      八十八年七月三十一日以高市裁警字第三二─八二００九七號裁決書，裁處抗
      告人罰鍰新台幣三千六百元整，並記違規二點（按應依同條例第六十三條第一
      項第三款，記違規點數三點，惟依不利益變更禁止原則，爰不予更正），核無
      不當。抗告人抗告意旨以告發人之證言與告發單均係執勤警員謝浚泰所為，無
      證據證明力，殊有誤會，其抗告為無理由，應予駁回。
四、據上論結，應依道路交通案件處理辦法第二十六條、刑事訴訟法第四百十二條，
    裁定如主文。
中    華    民    國     八十九     年       三       月     十七   日
                              臺灣高等法院高雄分院刑事第六庭
                                  審判長法官  陳吉雄
                                        法官  江泰章
                                        法官  周賢銳
右正本證明與原本無異。
不得再抗告。
                                      書記官  高文輝
中    華    民    國     八十九     年       三       月     二十   日
                                                                    Ｄ


司法院資訊處製作；財團法人民間司法改革基金會備份。
